臺灣新北地方法院民事裁定
111年度簡聲抗字第52號
抗  告  人  臺灣新北地方檢察署

法定代理人  毛有增  
代  理  人  黃孟婕  
相  對  人  唐邦勤  



上列當事人間請求償還犯罪被害補償金事件，抗告人對於中華民
國111年9月29日本院111年度重簡調字第51號所為裁定，提起抗
告，本院裁定如下：
    主  文
原裁定廢棄。
    理  由
一、本件抗告意旨略以：本件相對人之侵權行為地在新北市三重
    區，抗告人於支付被害人犯罪被害補償金新臺幣48萬3333元
    後，依犯罪被害人保護法第12條規定提起本訴，向相對人訴
    請償還補償金，又國家因對犯罪被害人支付補償金後，於補
    償金額範圍內，對犯罪行為人所取得之權利，實質上係源自
    同一侵權行為損害賠償責任。從而，抗告人所行使之求償權
    本質上係屬被害人之侵權行為損害賠償請求權，而本件侵權
    行為地在新北市三重區，本院自有管轄權。爰依法提起抗告
    ，請求廢棄原裁定等語。　　
二、按因侵權行為涉訟者，得由行為地之法院管轄，民事訴訟法
    第15條第1項定有明文。次按國家於支付犯罪被害補償金後
    ，於補償金額範圍內，對犯罪行為人或依法應負賠償責任之
    人有求償權。前項求償權，由支付補償金之地方法院或其分
    院檢察署行使，犯罪被害人保護法第12條第1項、第12條第2
    項前段定有明文。而犯罪行為所造成之損害，本應由犯罪行
    為人或其他依法應負賠償責任之人負責賠償，國家依犯罪被
    害人保護法支付補償，乃係基於社會安全之考量，使犯罪被
    害人能先獲得救濟，國家於支付補償金後，對原應負責之人
    ，雖依犯罪被害人保護法第12條取得求償權，但非欲令犯罪
    行為人增加負擔，此觀同法11條、第13條第1款規定即明，
    受領之犯罪被害補償金有第11條所定應減除之情形或復受損
    害賠償者，於其所受或得受之金額內返還補償機關，均可知
    犯罪被害補償金之給付係損害賠償責任（或債權）之補充性
    給付，負最終損害賠償責任者仍是犯罪行為人或依法應負損
    害賠償責任人，則國家因對犯罪被害人支付補償金後，依同
    法第12條規定，於補償金額範圍內，對犯罪行為人或其他依
    法應負賠償責任之人所取得之權利，實質上係源自同一侵權
    行為損害賠償責任（或債權），兩者不失其債之同一性（最
    高法院103年度台抗字第740號裁定意旨參照）。是國家請求
    犯罪行為人或依法應負損害賠償責任人償還犯罪被害補償金
    ，自得依民事訴訟法第15條定管轄之法院。　　
三、經查，本件抗告人所陳，業據其提出決定書、匯款資料、本
    院刑事判決書在卷足憑，堪以認定。則依上開說明，抗告人
    於依法補償犯罪被害人後，在補償金額範圍內，犯罪被害人
    對犯罪加害人之侵權行為損害賠償請求權已法定移轉予抗告
    人，從而，抗告人依上開規定向相對人訴請償還補償金，係
    因侵權行為而涉訟，本件侵權行為地既在新北市三重區，依
    民事訴訟法第15條之規定，本院自有管轄權。原審未察，遽
    為移轉管轄之裁定，尚有未洽，抗告人指摘原裁定不當，求
    予廢棄，為有理由，爰由本院將原裁定廢棄，由原法院即本
    院三重簡易庭另為適當處理。　　
四、據上論結，本件抗告為有理由，爰裁定如主文。
中    華    民    國   111    年    11    月    22    日
                    民事第六庭  審判長法  官  許瑞東
                                      法  官  許映鈞
                                      法  官  黃信滿
以上正本證明與原本無異。
本裁定不得再抗告。
中　　華　　民　　國　 111　　年　　11　　月　　22　　日
                                      書記官　黃曉妏